【裁判字號】    95,上訴,840
【裁判日期】    950823
【裁判案由】    偽造文書等
【裁判全文】
臺灣高等法院刑事判決                 95年度上訴字第840號
上  訴  人  臺灣基隆地方法院檢察署檢察官
被      告  壬○○
            辛○○
上列上訴人因被告偽造文書等案件，不服臺灣基隆地方法院94年
度訴字第873 號，中華民國94年12月30日第一審判決（起訴案號
：臺灣基隆地方法院檢察署92年度偵字第702 號，暨移送併辦審
理案號：95年度偵字第974號），提起上訴，本院判決如下：
    主  文
原判決撤銷。
壬○○共同連續行使偽造文書，足以生損害於他人，處有期徒刑
壹年捌月，緩刑伍年。
辛○○共同連續行使偽造私文書，足以生損害於他人，處有期徒
刑壹年伍月，緩刑伍年。
    事  實
一、壬○○與辛○○係姊妹關係，壬○○為台北市保成法律會計
    行政短期技藝補習班（以下簡稱保成補習班）負責人，亦為
    為崇佑企業管理專科學校（以下簡稱崇佑企專）董事，辛○○則為崇佑企專董事會辦事員，渠等與崇佑企專前校長林清
    河（已死亡）均係受崇佑企專委託處理事務之人，竟均意圖
    為自己不法之所有，基於共同之犯意聯絡，並基於概括之犯
    意，於民國（下同）85年6 月間，共謀以人頭掛名崇佑企專
    工友，再自崇佑企專領取薪資牟利，渠等明知上開不法情事
    ，遂由壬○○向高樹原及保成補習班員工許玉花、周翠華、
    溫桂英、謝孟玲、林祥文、陳韻閑、戊○○、丙○○（原名
    林哲夫）、庚○○、甲○○、丁○○、己○○、乙○○等人
    遊說前往崇佑企專任職，經徵得渠等同意並取得履歷資料後
    ，由壬○○交予林清河，壬○○並指示保成補習班會計郭淑
    君將戊○○等人勞工保險辦理退保手續，以便崇佑企專辦理
    後續加保事宜，林清河取得許玉花等人履歷資料後，旋指示
    不知情之人事主任藍玲儷製作派任戊○○等人擔任工友之簽
    呈，經林清河簽核後將戊○○等人列入員工名單，再利用不
    知情之會計人員按月連續偽造不實之「教職員工薪俸給與表
    」，由辛○○按月持向出納組組長李靜宜領取後花用，其中
    高樹原自85年6月1日起至88年4 月30日止，由辛○○自崇佑
    企專領取薪資新台幣（下同）142萬3523元，許玉花自85 年
    6月1日起至85年10月31日止，共計領取薪資17萬5815元，周
    翠華自85年6月1日起至85年10月31日止，共計領取薪資17萬
    5975元，溫桂英自87年11月1日起至88年4月30日止，共計領
    取薪資68萬7030元，謝夢玲自87年11月1日起至88年4月30日
    止，共計領取薪資68萬7030元，林祥文自87年12月1 日起至
    88年4月30日止，共計領取薪資25萬5938元，陳韻閑自87 年
    12月1日起至88年4月30日止，共計領取薪資25萬5938元，戊○○自85年6月1日起至87年11月30日止，共計領取薪資11 9
    萬2788元，丙○○自85年6月1日起至87年11月30日止，共計
    領取薪資116萬9582元，庚○○自85年11月1日起至88年5 月
    1日止，共計領取薪資128萬3312元，甲○○自85年6月1日起
    至88年4月30日止，共計領取薪資143萬4685元，丁○○自85
    年10月1日起至88年5月1日止，共計領取薪資134萬587 元，
    己○○自85年10月1日起至88年5月1日止，共計領取薪資134
    萬587元，乙○○自85年11月1日起至88年5月1日止，共計領
    取薪資128 萬3312元，林清河、壬○○、辛○○等人利用上
    開違背任務之行為，自崇佑企專共計領取1270萬6102元，致
    生損害於崇佑企專之財產。渠等又利用崇佑企專不知情之會
    計人員逐年連續製作戊○○等人在崇佑企專支薪之不實扣繳
    暨免扣繳憑單，持向稅捐機關行使申報課稅，足以生損害於
    戊○○等人、崇佑企專及稅捐機關課稅之正確性。
二、案經法務部調查局基隆市調查站移送偵辦及臺灣基隆地方法
    院檢察署移送本院併辦審理。
    理  由
一、上揭犯罪事實，業據被告壬○○、辛○○於偵查、原審及本
    院坦承不諱，核與證人戊○○、林竟倫、庚○○、甲○○、
    丁○○、己○○、乙○○、郭淑君、藍玲儷、李靜宜、莊訓
    達、莊季豪、王煌欽、葉得全、劉麗蓉、高樹原、許玉花、
    周翠華、溫桂英、謝孟玲、林祥文、陳韻閔等人之證言相符
    ，復有戊○○等人勞工保險加、退保記錄、戊○○等人人事
    簽呈、工友名冊、86年5 月校慶特刊、崇佑企專教職員工薪
    俸給與表、戊○○等人扣繳憑單、戊○○等人87年至89年度
    綜合所得各類所得資料清單、高樹原等人勞工保險加、退保
    記錄及高數員等人87年至88年度綜合所得稅給付清單附卷可
    稽。綜上，足認被告壬○○、辛○○之自白核與事實相符，
    罪證明確，犯行洵堪定。
二、核被告壬○○、辛○○二人所為，均係犯刑法第342條第1項
    之背信罪，同法第216條、第210條之行使偽造私文書罪。其
    等偽造之低度行為為行使之高度行為所吸收，不另論罪。被
    告二人彼此與林清河有犯意聯絡及行為分擔，均為共同正犯
    。被告等利用不知情之崇佑企專人事、會計人員偽造、行使
    不實之教職員工薪俸給與表、扣繳暨免扣繳憑單，為間接正
    犯。查被告行為後，刑法第55條牽連犯之規定及第56條連續
    犯之規定，業於94年1月7日修正公布刪除，並於95年7月1日
    施行，被告等先後多次行為，時間緊接，所犯罪名相同，顯
    係基於概括犯意連續為之。依修正前刑法第56條之規定，本
    應分別依連續犯之規定論以連續背信罪及連續行使偽造私文
    書罪，並各以一罪論，新法將連續犯之規定刪除，雖非犯罪
    構成要件之變更，但顯已影響行為人刑罰之法律效果，自屬
    法律有變更，依新刑法第2條第1項前段規定，比較新舊法結
    果，應適用較有利於被告之行為時法即舊法，爰就所犯之二
    罪，依修正前之刑法第56條，均論以連續犯，以一罪論，並
    加重其刑。而被告所犯上開二罪，具有方法結果之牽連犯關
    係，惟新刑法已刪除牽連犯之規定，則所犯上述各罪本應依
    數罪併罰之規定分論併罰，比較新舊法之規定，以舊法較有
    利於被告，依新刑法第2條第1項前段規定，亦應依修正前刑
    法第55條牽連犯之規定，從一重之連續行使偽造私文書罪處
    斷。又被告二人利用許玉花、周翠華、溫桂英、謝孟玲、林
    祥文、陳韻閔等人頭掛名為崇佑企專工友，而按月領取薪資
    花用部分之事實，雖未據檢察官起訴，然與起訴部分之事實
    ，既有連續犯之裁判上一罪關係，且經檢察官移請併案審理
    ，本院自得併為審究。又被告二人所犯之刑法第342 條之背
    信罪，有罰金刑，惟被告行為後刑法第33條第5 款已修正為
    ：「罰金：新台幣一千元以上，以百元計算之。」，並自95
    年7月1日生效施行，修正後顯較舊法不利於被告，依新刑法
    第2條第1項前段規定，應適用修正前之刑法第33條第5款。
三、原審對被告等予以論罪科刑，固非無見，惟查：被告等另於
    85年6 月間利用崇佑企專不知情之會計人員逐年連續製作高
    樹原等人在崇佑企專支薪之不實扣繳暨免扣繳憑單，持向稅
    捐機關行使申報課稅，足以生損害於高樹原等人、崇佑企專
    及稅捐機關課稅之正確性之事實（即檢察官於本院移送併辦
    部分），原審未及審究，即有未洽。檢察官上訴意旨，執此
    指摘原判決不當，為有理由，自應由本院予以撤銷改判。爰
    審酌被告二人均無犯罪前科，素行良好，並參酌其等行為分
    擔之程度，及犯罪之動機、目的、手段、方法，犯後尚坦承
    犯罪等一切情狀，分別量處被告壬○○有期徒刑1年8月、被
    告辛○○有期徒刑1年5月。末查，被告壬○○、辛○○前均
    未曾受有期徒刑以上刑之宣告，有本院被告前案紀錄表附卷
    可稽，其犯罪後坦承犯行，已深知悔悟，本院認其經此教訓
    ，當知警惕，應無再犯之虞，因認其所宣告之刑，以暫不執
    行為適當，均依新刑法第74條第1項第1款規定（參照最高法
    院95年度第8次刑事庭會議紀錄），併宣告被告二人均緩刑5
    年，以勵自新。
據上論斷，應依刑事訴訟法第369條第1項前段、第364條、第299
條第1 項前段，刑法第2條第1項前段、第28條、第216條、第210
條、第342條第1項、第74條第1項第1款、修正前刑法第55條、第
56條、第33條第5款，修正前罰金罰鍰提高標準條例第1條前段，
判決如主文。
本案經檢察官田炳麟到庭執行職務。
中    華    民    國    95    年    8     月    23    日
                  刑事第10庭    審判長法  官  劉景星
                                      法  官  陳博志
                                      法  官  李春地
以上正本證明與原本無異。
如不服本判決，應於收受送達後十日內向本院提出上訴書狀，其
未敘述上訴之理由者並得於提起上訴後十日內向本院補提理由書
（均須按他造當事人之人數附繕本）。
                                      書記官  蘇秋
中    華    民    國    95    年    8     月    24    日
附錄：本案論罪科刑法條全文
中華民國刑法第216條：
行使第210條至第215條之文書者，依偽造、變造文書或登載不實
事項或使登載不實事項之規定處斷。
中華民國刑法第210條：
偽造、變造私文書，足以生損害於公眾或他人者，處5 年以下有
期徒刑。
中華民國刑法第342條第1項：
為他人處理事務，意圖為自己或第三人不法之利益，或損害本人
之利益，而為違背其任務之行為，致生損害於本人之財產或其他
利益者，處5年以下有期徒刑、拘役或科或併科1千元以下罰金。


司法院資訊處製作；財團法人民間司法改革基金會備份。
